【裁判字號】    99,訴,906
【裁判日期】    990430
【裁判案由】    毒品危害防制條例
【裁判全文】
臺灣板橋地方法院刑事判決               99年度訴字第906號
公  訴  人  臺灣板橋地方法院檢察署檢察官
被      告  甲○○
上列被告因違反毒品危害防制條例案件，經檢察官提起公訴（99
年度毒偵字第987 號），被告於準備程序中就起訴事實為有罪之
陳述，經告知簡式審判程序之旨，並聽取當事人之意見後，本院
裁定進行簡式審判程序，判決如下：
    主    文
甲○○施用第一級毒品，累犯，處有期徒刑柒月。扣案海洛因（
驗餘淨重零點零壹陸壹公克）沒收銷燬之，包裝袋壹個沒收。
    事    實
一、甲○○民國90年間因施用毒品案件，經本院以90年度毒聲字
    第3612號裁定送觀察、勒戒後，認有繼續施用毒品之傾向，
    經本院裁定令入戒治處所強制戒治，於92年5 月6 日戒治期
    滿，由臺灣板橋地方法院檢察署檢察官於92年6 月24日以92
    年度戒毒偵字第194 號為不起訴處分確定。於94年間因施用
    毒品案件，經本院以94年度訴字第2603號判決判處有期徒刑
    1 年確定，於96年5 月2 日縮刑期滿執行完畢。於96年間因
    施用毒品案件，經本院以96年度訴字第3236號判決判處有期
    徒刑10月確定，於97年間因施用毒品案件，以97年度訴字第
    856 號判決判處有期徒刑11月確定，前開2 案經裁定應執行
    有期徒刑1 年7 月。於97年間因竊盜案件，經本院以97年度
    簡字第4722號判決判處有期徒刑5 月確定，接續執行，於98
    年10月21日縮短刑期假釋出監，指揮書執畢日為99年3 月11
    日。詎仍不知警惕，基於施用第1 級毒品海洛因之犯意，於
    99年1 月18日，在臺北縣板橋市石雕公園廁所內，以注射之
    方式施用海洛因1 次。嗣於同年月19日下午2 時30分許，在
    臺北縣板橋市○○○路○ 段21號前為警盤查，甲○○於有偵
    查權限之警員發覺其有施用第1 級毒品海洛因犯行前，主動
    向警方坦承施用第1 級毒品海洛因犯行，並扣得第1 級毒品
    海洛因（驗餘淨重0.0161公克），及其所有裝盛前開海洛因
    預備供施用之包裝袋1 個，並經其同意採集尿液送驗後呈鴉
    片類（可待因）陽性反應，而查知上情。
二、案經臺北縣政府警察局板橋分局報告臺灣板橋地方法院檢察
    署檢察官偵查起訴。
    理    由
一、本件被告所犯係死刑、無期徒刑、最輕本刑為3 年以上有期
    徒刑以外之罪，其於準備程序中就被訴事實為有罪之陳述，
    經法官告知簡式審判程序之旨，並聽取公訴人、被告之意見
    後，依刑事訴訟法第273 條之1 第1 項規定，進行簡式審判
    程序審理，核先敘明。
二、被告甲○○於警詢、檢察官偵查中及本院審理時對前揭犯罪
    事實坦承不諱，又被告於99年1 月19日為警採集之尿液，經
    送臺灣檢驗科技股份有限公司檢驗結果，呈鴉片類（嗎啡）
    陽性反應一情，有臺北縣政府警察局板橋分局偵辦毒品危害
    防制條例案被移送人姓名及代碼對照表、臺北縣政府警察局
    查獲毒品案件尿液檢體監管紀錄表、臺灣檢驗科技股份有限
    公司濫用藥物檢驗報告各1 份在卷可佐，足認被告前開自白
    與事實相符，堪信為真。又毒品危害防制條例於92年7 月9
    日修正公布，自93年1 月9 日施行，其中第20條、第23條將
    施用毒品之刑事處遇程序，區分為「初犯」及「5 年內再犯
    」、「5 年後再犯」。依其立法理由之說明：「初犯」，經
    觀察、勒戒或強制戒治後，應為不起訴處分或不付審理之裁
    定；經觀察、勒戒或強制戒治執行完畢釋放後，「5 年內再
    犯」者，因其再犯率甚高，原實施之觀察、勒戒及強制戒治
    既已無法收其實效，爰依法追訴或裁定交付審理。至於經觀
    察、勒戒或強制戒治執行完畢釋放後，「5 年後再犯」者，
    前所實施之觀察、勒戒或強制戒治已足以遮斷其施用毒品之
    毒癮，為期自新及協助其斷除毒癮，仍適用「初犯」規定，
    先經觀察、勒戒或強制戒治之程序。從而依修正後之規定，
    僅限於「初犯」及「五年後再犯」2 種情形，始應先經觀察
    、勒戒或強制戒治程序。倘被告於5 年內已再犯，經依法追
    訴處罰，縱其第3 次（或第3 次以上）再度施用毒品之時間
    ，在初犯經觀察、勒戒或強制戒治執行完畢釋放5 年以後，
    已不合於「5 年後再犯」之規定，且因已於「5 年內再犯」
    ，顯見其再犯率甚高，原實施觀察、勒戒或強制戒治，已無
    法收其實效，即應依該條例第10條處罰。至於第3 次（或第
    3 次以上）施用毒品之時間，是否宜有期間限制？以多久為
    適宜？則分屬刑事政策、專門醫學之範圍，非審判機關所能
    決定，有待循立法途徑解決（參照最高法院97年9 月9 日97
    年度第5 次刑事庭會議決議）。查被告於90年間因施用毒品
    案件，經本院以90年度毒聲字第3612號裁定送觀察、勒戒後
    ，認有繼續施用毒品之傾向，經本院裁定令入戒治處所強制
    戒治，於92年5 月6 日戒治期滿，由臺灣板橋地方法院檢察
    署檢察官於92年6 月24日以92年度戒毒偵字第194 號為不起
    訴處分確定。於94年間因施用毒品案件，經本院以94年度訴
    字第2603號判決判處有期徒刑1 年確定。於96年間因施用毒
    品案件，經本院以96年度訴字第3236號判決判處有期徒刑10
    月確定，於97年間因施用毒品案件，以97年度訴字第856 號
    判決判處有期徒刑11月確定等情，有臺灣高等法院被告前案
    紀錄表1 份在卷可憑，被告前既曾因施用毒品案件經觀察、
    勒及強制戒治執行完畢，復於強制戒治執行完畢釋放後5 年
    內，再犯施用毒品案件，經依法追訴處罰，復於本件所認之
    99年1 月18日又犯施用第1 級毒品罪，即非屬毒品危害防制
    條例第20條第3 項所規定之「5 年後再犯」之情形，自應依
    法訴追。本件事證明確，被告犯行洵堪認定，自應依法論。
三、按海洛因為毒品危害防制條例第2 條第2 項第1 款所定之第
    1 級毒品，是核被告所為，係犯毒品危害防制條例第10條第
    1 項之施用第1 級毒品罪。被告因施用而持有第1 級毒品海
    洛因之低度行為，為施用行為所吸收，係不罰之前行為，不
    另論罪。又被告有如事實欄所示之論罪科刑及執行完畢情形
    ，有臺灣高等法院被告前案紀錄表1 份附卷可稽，其於徒刑
    執行完畢後，5 年以內再故意犯本件有期徒刑以上之罪，為
    累犯，應依刑法第47條第1 項之規定加重其刑。再被告於警
    方未發覺其所犯本件施用第1 級毒品海洛因之犯行前，即向
    警方自行陳述其涉犯前開犯行，並接受裁判一節，有被告警
    詢筆錄（見99年度毒偵字第987 號偵查卷第6 頁）在卷可參
    ，本件被告施用第1 級毒品海洛因犯行合於刑法第62條前段
    之自首要件，爰依法減輕其刑，並依法先加後減之。爰審酌
    被告前因施用毒品案件，業經觀察、勒戒及強制戒治併多次
    論罪科刑，仍未能戒除施用毒品惡習，再犯本件施用毒品犯
    行，顯見其意志不堅，委無足取，併衡其犯罪動機、目的、
    所犯施用毒品犯行究為自戕行為，及犯罪後坦承犯行，犯罪
    後態度尚可等一切情狀，量處如主文所示之刑。扣案海洛因
    （驗餘淨重0.0161公克），屬第1 級毒品，不問屬於被告所
    有與否，應依毒品危害防制條例第18條第1 項前段沒收銷燬
    之，另裝盛海洛因之包裝袋1 個，可與其內海洛因分別秤重
    一情，有交通部民用航空局航空醫務中心99年2 月3 日航藥
    鑑字第0990569 號鑑定書1 份在卷可參，即無難以析離而無
    法個別宣告沒收之情事（參最高法院92年度臺上字第6911號
    判決意旨），而前開包裝袋1 個，為被告所有，供其裝盛海
    洛因以避免裸露、逸出及潮濕並便於被告日後施用，業經被
    告供承在卷，屬犯罪預備之物，應依刑法第38條1 項第2 款
    宣告沒收。
據上論斷，應依刑事訴訟法第273 條之1 第1 項、第299 條第1
項前段，毒品危害防制條例第10條第1 項、第18條第1 項前段，
刑法第11條前段、第47條第1 項、第62條前段，第38條第1 項第
2 款，判決如主文。
本案經檢察官李美金到庭執行職務。
中    華    民    國    99    年    4     月    30    日
                    刑事第十二庭    法  官  何燕蓉
如不服本判決，應於判決送達後十日內敘明上訴理由，向本院提
出上訴狀（應附繕本），上訴於臺灣高等法院。
上列正本證明與原本無異。
                                    書記官  王元佑
中    華    民    國    99    年    4     月    30    日

司法院資訊處製作；財團法人民間司法改革基金會備份。
